【裁判字號】    99,台上,5911
【裁判日期】    990930
【裁判案由】    公共危險
【裁判全文】
最高法院刑事判決            九十九年度台上字第五九一一號
上  訴  人  台灣高等法院檢察署檢察官
被      告  甲○○
上列上訴人因被告公共危險案件，不服台灣高等法院中華民國九
十八年一月七日第二審判決（九十七年度交上訴字第一六一號，
起訴案號：台灣板橋地方法院檢察署九十七年度調偵字第三號）
，提起上訴，本院判決如下：
    主  文
原判決關於肇事逃逸部分撤銷，發回台灣高等法院。
    理  由
本件原判決以公訴意旨略以：被告甲○○於民國九十六年九月十
一日十九時五分許，騎乘其所有車牌號碼A2S-507 號重型機車，
沿台北縣樹林市○○路往泰山鄉方向行駛，行經該路六一六號前
時，理應注意車輛行駛時，駕駛人應注意車前狀況，隨時採取必
要之安全措施及車輛行駛應保持適當安全距離，且不得為危險之
駕駛行為，而依當時情形，又無不能注意之情事，竟疏於注意，
在路上蛇行，適有乙○○駕駛車牌號碼M87-817 號重型機車行經
該處，被告遂擦撞同向右前方由乙○○駕駛之機車左側，致乙○
○人車倒地後，而受有雙側手肘、左側腹部、雙側膝蓋、左側大
拇指等多處擦傷、左腳大拇指骨折之傷害（過失傷害部分不得上
訴第三審，業經原審判決無罪確定）。詎被告於肇事後，竟未採
取救護或其他必要措施，亦未向警察機關報告處理，隨即駕車逃
離現場。嗣經路人記下車牌號碼交予乙○○報警處理後，始循線
查悉上情等情。因認被告涉有刑法第一百八十五條之四之肇事逃
逸罪嫌云云。惟經審理結果，以尚屬不能證明被告犯罪，因而撤
銷第一審關於被告肇事逃逸部分之科刑判決，改判諭知被告無罪
之判決。固非無見。
惟按：(一)、審理事實之法院，對於被告有利及不利之卷內證據，
均應一併加以注意，並綜合全部證據資料，本於經驗及論理法則
定其取捨而為判斷，倘為無罪之判決，亦應詳述其全部證據取捨
判斷之理由，否則即有判決理由不備之違法。原判決雖採信被告
所為未擦撞告訴人乙○○所騎機車，並無肇事逃逸犯行之辯解，
而為其有利之論斷。然卷查本件檢察官起訴書證據清單已列舉被
告於警詢及偵查中供認騎機車在上揭路段有發生碰撞之事實，資
為被告犯罪證據之一（見起訴書第一頁）。該被告之供認，何以
不能採為不利於被告之證據，原判決全未說明其理由，遽為被告
無罪之諭知，已有判決不備理由之違誤。(二)、認定犯罪事實所憑
之證據，並不以直接證據為限，即綜合各種間接證據，本於推理
作用，為認定犯罪事實之基礎，如無違背一般經驗法則，尚非法
所不許。又被害人所述被害之基本事實如無瑕疵，且就其他方面
調查又與事實相符，則其供述並非不得據為判決之基礎。原判決
固敘明：本件係因案發時地在場之不知名騎士提供一抄有A2S-50
7 車牌號碼之紙條交予告訴人，再由告訴人交與警方後，始循線
查獲被告，告訴人稱其於現場等候救護車時，有一不知名年輕騎
士告知其肇事車號及車型，並稱肇事者跑得很快，鑽（入）小巷
等情，然均屬傳聞證據；又該不知名騎士自始未曾為何陳述，縱
曾提供抄有被告車號之紙條，然無從得知其是否目睹完整肇事經
過？及其是否自始追躡？且該紙條復遭承辦員警丟棄一節，亦經
員警賴常玉結證在卷，則此有關被告車號取得部分，乃無證據能
力等由（見原判決第二至三頁，理由四）。然卷查本件告訴人在
偵查、審理中所為被害經過之陳述，已居於證人之地位，依法具
結，以擔保其供述之信用性與憑信性，有偵、審筆錄在卷可憑（
見偵查卷第二十九至三十三頁、原審卷第三十八至四十五頁）。
據告訴人乙○○於警詢及偵查中指稱：伊行經肇事路口，是停在
樹林市○○路、三俊路口，之後綠燈亮起即向前直行，有注意到
左後方有一台機車蛇行，想靠右行駛讓對方通過，之後那輛機車
擦撞到伊機車左側，然後伊就摔倒，沒有看到對方車號，只知道
是一台白色重型機車，是一位男性，有一位機車騎士去追肇事車
輛後抄下機車號碼給伊等語（見同上卷第九、十、二十九、三十
頁）。核與被告於警詢中所供稱：當時騎乘車牌號碼A2S-507 號
重型機車沿中正路直行，遇紅燈暫停，起步後感覺有東西碰到其
機車右側車身，輕輕的沒什麼感覺，當時跟朋友騎車，注意力都
放在朋友身上，沒有注意路況等情（見偵查卷第六頁）；以及證
人即現場處理警員賴常玉於第一審到庭證述：當時到現場處理時
，嫌疑人、告訴人均不在現場，告訴人已送去醫院，告訴人之機
車還在現場，派出所員警交給伊一張紙條，紙條上寫著肇事逃逸
機車之車號、告訴人之資料，後來抄下資料後，就未留存上開紙
條，告訴人指稱是一位機車騎士去追肇事逃逸的機車車號後交給
告訴人，警方找到被告之後，被告說有與人發生小碰撞，但是注
意力在朋友身上，所以沒有停車等語（見第一審卷第四十、四十
一頁），尚無不合。被告所供承騎乘其所有之車牌號碼 A2S-507
號白色重型機車行經肇事路口，且在綠燈起步後，機車右側發生
碰撞等情，與告訴人指訴之情節相符，雖告訴人未目睹肇事逃逸
之車號，但確知是一名男性機車騎士，且機車顏色為白色等情，
經核對警方所拍攝之照片，被告之機車顏色確為白色，亦有照片
附卷可憑（見偵查卷第二十三、二十四頁）。告訴人所述被害之
基本事實及警員賴常玉所證查獲經過，為其等親身經歷之事實，
何以不能採為被告犯罪之證據？綜合上揭卷證資料，本於推理作
用，是否足以使被告被訴擦撞告訴人之機車致告訴人受傷後逃逸
之犯罪事實獲得確信？原審並未詳予斟酌判斷，遽行判決，難謂
已符採證法則，併嫌理由欠備。檢察官上訴意旨執以指摘，非無
理由，應認原判決關於肇事逃逸部分有撤銷發回更審之原因。
據上論結，應依刑事訴訟法第三百九十七條、第四百零一條，判
決如主文。
中    華    民    國  九十九  年    九    月   三十   日
                      最高法院刑事第九庭
                          審判長法官  邵  燕  玲
                                法官  李  伯  道
                                法官  孫  增  同
                                法官  施  俊  堯
                                法官  李  嘉  興
本件正本證明與原本無異
                                      書  記  官
中    華    民    國  九十九  年    十    月    七    日
                                                     Ｍ

司法院資訊處製作；財團法人民間司法改革基金會備份。
